【裁判字號】    97,訴,2107
【裁判日期】    970929
【裁判案由】    毒品危害防制條例
【裁判全文】
臺灣板橋地方法院刑事判決              97年度訴字第2107號
公  訴  人  臺灣板橋地方法院檢察署檢察官
被      告  甲○○
上列被告因違反毒品危害防制條例案件，經檢察官提起公訴（97
年度毒偵字第2759號），嗣因被告於本院準備程序中就被訴事實
為有罪之陳述，本院告知被告簡式審判程序之旨，並聽取當事人
之意見後，由本院合議庭裁定改由受命法官獨任依簡式審判程序
進行，判決如下：
    主  文
甲○○施用第一級毒品，累犯，處有期徒刑拾壹月，扣案之第一
級毒品海洛因包（合計淨重貳點柒玖公克）、第二級毒品甲基
安非他命貳包（合計驗餘淨重壹點捌公克）、第二級毒品甲基安
非他命與MDMA混合物壹包（驗餘淨重零點壹陸伍公克），均沒
收銷燬之，上開毒品之外包裝袋共陸個、吸食器壹組、分裝袋貳
拾肆個，均沒收之。
    事  實
一、甲○○前於民國87年間，因施用毒品案件，經本院以87年度
    訴字第1190號裁定送觀察、勒戒後，認無繼續施用毒品之傾
    向，經臺灣板橋地方法院檢察署檢察官以87年度偵字第1682
    5 、15730 、17610 號為不起訴處分確定；復於88年間，因
    施用第二級毒品案件，經本院以88年度毒聲字第527 號裁定
    送觀察、勒戒後，認無繼續施用毒品之傾向，經臺灣板橋地
    方法院檢察署檢察官以87年度偵字第24077 號、88年度偵字
    第6189號為不起訴處分確定；又於同年間，因施用毒品案件
    ，經臺灣板橋地方法院檢察署檢察官聲請強制戒治及提起公
    訴，經本院以88年度毒聲字第5542號裁定令入戒治處所施以
    強制戒治1 年，嗣經本院以89年度毒聲字第2254號裁定停止
    戒治，所餘戒治期間，付保護管束，於89年4 月25日停止其
    處分出所，迄至89年9 月2 日保護管束期滿未經撤銷視為執
    行完畢，起訴部分則由本院以88年度易字第4263號判決判處
    有期徒刑6 月，經甲○○上訴臺灣高等法院後撤回上訴而確
    定；再於92年間，因於91年3 月中旬起至92年4 月10日止連
    續施用第一、二級毒品及持有第二級毒品案件，經臺灣臺北
    地方法院檢察署檢察官聲請強制戒治及提起公訴，經臺灣臺
    北地方法院以92年度毒聲字第713 號裁定令入戒治處所施以
    強制戒治1 年，嗣於93年1 月9 日因毒品危害防制條例修正
    而停止執行強制戒治報結，起訴部分則由臺灣臺北地方法院
    以92年度訴字第777 號分別判處有期徒刑10月、8 月、3 月
    ，並定其應執行刑為有期徒刑1 年6 月確定；復於92年間，
    二度因竊盜案件，分別經本院以92年度易字第1837號、93年
    度易字第70號各判處有期徒刑1 年、10月，嗣由臺灣高等法
    院分別以92年度上易字第2978號、93年度上易字第745 號各
    駁回上訴確定，上開五罪刑嗣經臺灣高等法院以93年度聲字
    第963 號裁定應執行有期徒刑3 年1 月確定，於93年1 月9
    日入監服刑，於95年4 月4 日縮短刑期假釋出監，於96年1
    月7 日縮刑期滿，假釋未經撤銷而以已執行完畢論（於本案
    構成累犯）。詎其猶不知悔悟，復於強制戒治執行完畢釋放
    後5 年後，另基於施用第一級毒品海洛因（下稱海洛因）及
    第二級毒品甲基安非他命（下稱甲基安非他命）之犯意，於
    97年3 月7 日22時許，在臺北縣三重市○○路○ 段203 巷
    255 號（起訴書贅載2 樓）住處，以將海洛因及甲基安非他
    命一併置入玻璃球吸食器，用火燒烤成煙霧後吸食之方式，
    同時施用海洛因及甲基安非他命1 次，嗣於翌日（即8 日，
    起訴書誤載為7 日，應予更正）13時30分許，在上址為警查
    獲，並扣得海洛因3 包（合計淨重2.79公克）、甲基安非他
    命2 包（合計淨重1.82公克）、甲基安非他命與MDMA混合物
    1 包（淨重0. 1380 公克）、吸食器1 組及分裝袋24個。
二、案經臺北市政府警察局中山分局報告臺灣板橋地方法院檢察
    署檢察官偵查起訴。
    理  由
壹、程序方面：
    查本件被告甲○○所犯並非死刑、無期徒刑、最輕本刑為三
    年以上有徒刑之罪或高等法院管轄第一審案件，而其於準備
    程序進行中，被告先就被訴事實為有罪之陳述，經法官告知
    簡式審判程序之旨，並聽取公訴人及被告之意見後，本院認
    適宜改依簡式審判程序進行，爰依刑事訴訟法第273 條之1
    第1 項、第284 條之1 規定，由本院合議庭以裁定由受命法
    官獨任進行簡式審判程序，合先敘明。
貳、實體方面：
一、上揭事實，業據被告甲○○於警詢、偵查及本院審理時坦承
    不諱，復有臺北市政府警察局中山分局搜索扣押筆錄、扣押
    物品目錄表、涉嫌毒品危害防制條例毒品初步鑑驗報告單各
    1 份、扣案物品照片11幀存卷可稽，及海洛因3 包、甲基安
    非他命2 包、甲基安非他命與MDMA混合物1 包、吸食器1 組
    及分裝袋24個扣案可資佐證。又被告為警查獲時所採其尿液
    送驗結果，係呈安非他命類（含甲基安非他命）陽性反應及
    嗎啡陽性反應，此有臺北市政府警察局偵辦毒品案件尿液檢
    體委驗單（尿液檢體編號：033756）、台灣尖端先進生技醫
    藥股份有限公司於97年3 月19日出具之濫用藥物檢驗報告（
    報告序號：中山－8）各1份在卷可稽。而扣案之送驗粉末3
    包，經送法務部調查局鑑驗結果，合計淨重2.79公克（空包
    裝總重0.62公克），檢出均含第一級毒品海洛因成分，此有
    該局97年4 月6 日調科壹字第09723018320 號鑑定書1 份存
    卷可憑；又扣案之白色透明晶體2 包，經送臺北市政府警察
    局鑑驗結果，總淨重1.82公克，2 包各取0.01公克化驗，合
    計驗餘淨重1.8 公克，檢出均含第二級毒品甲基安非他命成
    分，此有該局97年3 月22日北市鑑毒字第090 號鑑驗通知書
    ；另扣案之橘紅色粉末1 包，經送交通部民用航空局航空醫
    務中心鑑驗結果，實稱毛重0.3380公克，淨重0.1380公克，
    取樣0.0015公克，餘重0.1365公克，檢出含甲基安非他命與
    MDMA等成分，有該中心97年3 月21日航藥鑑字第0971666 號
    毒品鑑定書1 份存卷可憑。被告之任意性自白核與事實相符
    ，堪以採信，足認被告確有施用第一級、第二級毒品犯行至
    明。
二、按於92年7 月9 日新修正並於93年1 月9 日施行之毒品危害
    防制條例刪除二犯及三犯之規定，一改修法前繁雜之處遇程
    序，僅將施用毒品者簡化區分為初犯、再犯，並認施用毒品
    者係屬病患性犯人，以觀察、勒戒戒除其身癮，並以強制戒
    治去除其心癮。經觀察、勒戒或強制戒治執行完畢釋放後，
    若係五年後再犯該條例第10條施用毒品罪者，與同條例第20
    條第1 項、第2 項關於「初犯」之處理方式相同，檢察官應
    先聲請法院裁定令被告入勒戒處所觀察、勒戒，並視有無繼
    續施用毒品傾向，決定應予釋放、為不起訴之處分，或應聲
    請法院裁定令入勒戒處所強制戒治；若係五年內「再犯」同
    條例第十條施用毒品罪者，依同條例第23條第2 項規定，檢
    察官則應依法追訴。觀諸該條例第20條第3 項之修正理由：
    「觀察、勒戒或強制戒治五年後再犯者，顯見前所實施之觀
    察、勒戒或強制戒治已足以遮斷其施用毒品之癮，為期自新
    及協助其戒除毒癮，對此五年後再犯者，爰明定仍適用初犯
    之規定，先經觀察、勒戒、強制戒治之程序。」及同條例第
    23條第2 項之修正理由：「為配合簡化施用毒品犯之刑事處
    遇程序，並鑑於經觀察、勒戒或強制戒治執行完畢釋放後五
    年內再犯者，其再犯率甚高，原據以實施之觀察、勒戒及強
    制戒治既已無法收其實效，自應施以刑事處遇。」顯然如施
    用毒品者係前經觀察、勒戒或強制戒治等治療程序執行完畢
    五年後，始再施用毒品之「初犯」，因前所執行之觀察、勒
    戒或強制戒治已足收戒除毒癮之效，自應重新執行觀察、勒
    戒或強制戒治等治療程序，並於治療程序執行完畢後，由檢
    察官為不起訴處分，毋庸對之追訴處罰；反之，在「再犯」
    之情形，因其先前所為治療程序顯未能收戒斷毒癮之效，且
    考量施用毒品者之再犯率偏高，乃簡化其刑事處遇程序，而
    逕予追訴處罰，不再施以治療程序。參酌上開立法理由，修
    正毒品危害防制條例就施用毒品者，祇於「初犯」及「五年
    後再犯」二種情形，有其追訴條件之限制，即須於初犯經觀
    察、勒戒或強制戒治釋放後，「五年內均無施用毒品之行為
    」，始能認其前所實施之觀察、勒戒或強制戒治已足遮斷毒
    癮，而得於五年後再犯時，再予適用初犯之規定，重行觀察
    、勒戒等程序。倘五年內已經再犯，被依法追訴處罰，縱其
    第三次（或第三次以上）施用毒品之時間在初犯釋放五年以
    後，即與「五年後再犯」之情形有別，且因已於「五年內再
    犯」，顯見其再犯率甚高，原實施觀察、勒戒或強制戒治，
    已無法收其實效，而無五年戒斷期之存在，自無再經觀察、
    勒戒及強制戒治之必要，應由檢察官逕行起訴，始符新法修
    正之本旨（此有最高法院95年度台非字第59號判決可參）。
    第查，本案被告前於87年間，因施用毒品案件，經本院以87
    年度訴字第1190號裁定送觀察、勒戒後，認無繼續施用毒品
    之傾向，經臺灣板橋地方法院檢察署檢察官以87年度偵字第
    16825 、15730 、17610 號為不起訴處分確定；復於88年間
    ，因施用第二級毒品案件，經本院以88年度毒聲字第527 號
    裁定送觀察、勒戒後，認無繼續施用毒品之傾向，經臺灣板
    橋地方法院檢察署檢察官以87年度偵字第24077 號、88年度
    偵字第6189號為不起訴處分確定；又於同年間，因施用毒品
    案件，經臺灣板橋地方法院檢察署檢察官聲請強制戒治及提
    起公訴，經本院以88年度毒聲字第5542號裁定令入戒治處所
    施以強制戒治1 年，嗣經本院以89年度毒聲字第2254號裁定
    停止戒治，所餘戒治期間，付保護管束，於89年4 月25日停
    止其處分出所，迄至89年9 月2 日保護管束期滿未經撤銷視
    為執行完畢，起訴部分則由本院以88年度易字第4263號判決
    判處有期徒刑6 月，經上訴臺灣高等法院後撤回上訴而確定
    ；再於92年間，因於91年3 月中旬起至92年4 月10日止連續
    施用第一、二級毒品及持有第二級毒品案件，經臺灣臺北地
    方法院檢察署檢察官聲請強制戒治及提起公訴，經臺灣臺北
    地方法院以92年度毒聲字第713 號裁定令入戒治處所施以強
    制戒治1 年，嗣於93年1 月9 日因毒品危害防制條例修正而
    停止執行強制戒治報結，起訴部分則由臺灣臺北地方法院以
    92年度訴字第777 號分別判處有期徒刑10月、8 月、3 月，
    並定其應執行刑為有期徒刑1 年6 月確定，此有臺灣高等法
    院被告前案紀錄表在卷可稽。是以，本案被告既曾於上開強
    制戒治執行完畢釋放後五年內，已再犯施用毒品案件，並經
    判刑確定，則本案被告於本次施用第一、二級毒品之犯行，
    雖係於前揭強制戒治後逾五年之後五犯，惟依上開說明，足
    認被告經上開強制戒治之執行後，未足以遮斷其施用毒品之
    癮，自與前揭條例第20條第3 項之規定僅得適用於「再犯」
    之情形不合，故本件公訴人逕向本院提起追訴，於法要無不
    合，附此陳明。綜上，本案事證明確，被告犯行堪以認定，
    應依法論科。
三、查海洛因、甲基安非他命及MDMA，分屬於毒品危害防制條例
    第2 條第2 項第1 、2 款所規定之第一、二級毒品，核被告
    所為，係犯毒品危害防制條例第10條第1 項、第2 項之施用
    第一、二級毒品罪。被告施用前後持有第一、二級毒品之低
    度行為，各為進而施用第一、二毒品之高度行為所吸收，均
    不另論罪。被告係一行為觸犯上開二罪名，屬想像競合，應
    從一重之施用第一級毒品罪處斷。又查，被告前有如犯罪事
    實欄所述之前科及執行紀錄，有臺灣高等法院被告前案紀錄
    表乙份在卷可參，其於有期徒刑執行完畢後，五年內故意再
    犯本件有期徒刑以上之罪，為累犯，應依刑法第47條第1 項
    規定，加重其刑。審酌被告多次施用毒品前科，素行不佳，
    且曾業經強制戒治執行完畢，竟再為本件施用毒品犯行，顯
    見其不思悔改，自制力亦顯不佳；惟另考量被告於犯後已坦
    承犯行，而其施用毒品行為於本質上係屬自我戕害行為，反
    社會性之程度應屬較低等一切情狀，量處如主文所示之刑，
    以資懲儆。又扣案之海洛因3 包（合計淨重2.79公克）、甲
    基安非他命2 包（合計驗餘淨重1.8 公克）、甲基安非他命
    與MDMA混合物1 包（驗餘淨重0.1365公克），均屬當場查獲
    之第一、二級毒品，不問屬於犯人與否，均應依毒品危害防
    制條例第18條第1 項前段規定，沒收銷燬之。至上開毒品之
    外包裝袋共6 個，均係用於包裹毒品，防其裸露、潮濕，便
    於攜帶施用，係預備供被告施用毒品所用之物，且係被告所
    有，此據被告於偵查中供明在卷，爰依刑法第38條第1 項第
    2 款規定併予宣告沒收。另扣案之吸食器1 組及分裝袋24個
    ，均係被告所有供其施用海洛因、甲基安非他命所用之物，
    亦據被告供明在卷，應依刑法第38條第1 項第2 款規定諭知
    沒收之。
據上論斷，應依刑事訴訟法第273 條之1 第1 項、第299 條第1
項前段，毒品危害防制條例第10條第1 項、第2 項、第18條第1
項前段，刑法第11條前段、第55條、第47條第1 項、第38條第1
項第2 款，判決如主文。
本案經檢察官劉仕國到庭執行職務。
中    華    民    國    97    年    9     月    29    日
                  刑事第十八庭法  官  林淑婷
以上判決正本證明與原本無異。
如不服本判決，應於送達後十日內，向本院提出上訴狀。
                              書記官  莊川億
中    華    民    國    97    年    9     月    30    日
附錄本案論罪科刑法條全文：
毒品危害防制條例第十條
施用第一級毒品者，處六月以上五年以下有期徒刑。
施用第二級毒品者，處三年以下有期徒刑。


司法院資訊處製作；財團法人民間司法改革基金會備份。
